【裁判字號】    90,交上易,307
【裁判日期】    900928
【裁判案由】    過失傷害
【裁判全文】
臺灣高等法院刑事判決                            九十年度交上易字第三七號
    上  訴  人
    即  被  告  丙○○
    選任辯護人  蕭玉杉
右上訴人因過失傷害案件，不服臺灣台北地方法院八十九年度交易字第二四０號，中
華民國九十年七月十二日第一審判決（聲請簡易判決處刑案號：臺灣台北地方法院檢
察署八十九年度偵字第一二０二一號，併辦案號﹕同署八十九年度偵字第一三０七四
號）提起上訴，本院判決如左：
    主  文
原判決撤銷。
丙○○因過失傷害人，處拘役伍拾日，如易科罰金，以佰元折算壹日。
    事  實
一、丙○○於民國八十九年一月十五日中午十二時三十分許，將車號ＥＹ－四一二七
    號自用小客車，停放於台北市○○○路○段五一號前之停車格內，欲下車離去開
    門之際，本應注意汽車停車向外開啟車門時，應注意行人，車輛，並讓其先行，
    依當時情形，日間自然採光，尚無不能注意情事，竟疏於注意後方來車，適有甲○○騎乘車號ＡＸＣ－三０二號重型機車附載其妻乙○○，沿台北市○○○路南
    向北方向行駛，途經上址，因丙○○未注意甲○○所騎乘之機車駛近，貿然開啟
    左前車門，致甲○○閃避不及，因重心不穩而人車倒地，使甲○○受有右足踝骨
    折及右膝鈍挫傷（起訴書誤繕為左膝鈍挫傷，應更正），乙○○受有右下肢挫傷
    二Ｘ二公分、二Ｘ二公分及一Ｘ一公分等傷害。嗣經丙○○報警處理，警察人員
    前往傷者就醫之醫院處理時，丙○○在場，並當場承認為肇事人而自首。
二、案經甲○○訴由台北市政府警察局中山分局報請台灣台北地方法院檢察署檢察官
    聲請簡易判決處刑及乙○○、甲○○訴由同署移送併辦）。
    理  由
一、訊之被告丙○○雖坦承告訴人甲○○、乙○○於右開時地騎乘機車摔倒受傷之事
    實不諱，惟矢口否認有右開犯行，辯稱：伊車門沒有任何擦撞痕跡，不可能擦撞
    到被害人甲○○，且伊下車前僅先將車門開一小縫，待一部機車通過後，即再縮
    回去，並未與告訴人之機車碰撞，此由證人即到場處理之警員鄒德龍證述被告自
    用小客車左側車身無明顯新刮痕即可印證；又被害人甲○○對於機車右前手把遭
    碰撞之指述前後不一，依現場圖所示，機車左側倒地刮痕距離自用小客車約為一
    公尺，兩車亦無擦撞之可能云云。
二、惟查，右開事實，業據被害人甲○○、乙○○於本院訊問時指述明確，互核相符
    ，並有道路交通事故調查報告表及照片七張在卷可稽。而被告因本件車禍違反道
    路交通安全規則第一百十二條第一項第十五款及道路交通管理處罰條例第六十一
    條第二項之規定，經台北市交通事件裁決所以北市交裁駕字第二二－Ａ0000
    0000號裁決書裁處吊扣駕照三個月，嗣並經台灣板橋地方法院以八十九年度
    交聲字第二五０號駁回被告之異議之事實，亦有上開台灣板橋地方法院交通事件
    裁定附卷可徵。此外，告訴人因本件事故受有如事實欄所示之傷害，亦有馬偕紀
    念醫院診斷証明書二紙在卷可按。被告雖辯稱其未與告訴人之機車擦撞云云。查
    告訴人甲○○騎乘之機車與被告汽車之左前車門是否曾發生擦撞，亦即告訴人與
    機車之人車倒地原因，是否因二車擦撞所致，被告及告訴人前後所述，並不一致
    。告訴人甲○○雖於最初之交通事故談話紀錄表稱﹕被告車門擦撞伊機車右前車
    頭（偵一二０二二卷第七頁），惟於八十九年三月八日警訊時已改稱，因被告開
    啟駕駛座車門致伊閃避不及而機車滑倒並受傷害等語（見同上偵卷第十二頁反面
    ），嗣於同年月十四日警訊及其後之原審訊問時再改稱，被告之左前車門撞及伊
    機車之右前車把云云；另告訴人林麗淑亦於原審訊問附和其詞。被告於最初之交
    通事故談話紀錄表稱，可能係被害人甲○○紙箱碰到我車門等語，其後始改稱二
    車未曾碰撞云云。亦即告訴人及被告本身就二車是否發生碰撞，前後所述已不一
    致，互核二人所述，亦不相符，是否可信，已非無疑。告訴人二人於原審及本院
    初訊時雖堅指被告之左前車門撞及機車之右前車把；然被告之汽門左前車門並無
    明顯之新擦痕，已經前往現場處理之警員鄒德龍證述在卷（見原審卷第四九頁）
    ，核與道路交通事故補充資料表所載相符（見同上偵卷第三頁），甚且告訴人所
    指之機車右手把亦無擦痕，此為告訴人所不否認，對照告訴人倒地後，猶造成長
    約一公尺左右之刮地痕之事實（見同上偵卷第六頁之道路交通事故調查報告表）
    ，可知機車速度非慢，碰撞力道非輕，若二車確曾擦撞，應會有擦、刮痕跡，但
    本案之機車及汽車竟無一有該等痕跡，實與常情不合。難認告訴人所指被告之左
    前車門與機車之右前車把曾有擦撞。又告訴人機車右前車頭亦無明顯擦痕（見鄒
    德龍在原審之證述），足見告訴人所指機車車頭與汽車車門擦撞云云，亦不可採
    。應再查明者為被告汽車車門是否撞及紙箱致機車倒地？查鄒德龍證稱﹕紙箱寬
    度尚不及兩側手把之寬度（見原審卷第四九頁），且有紙箱及機車之照片可資對
    照。則在機車係前行之情況下，與機車同向之汽車車門外開時，依二車之相對位
    置言，應碰撞機車車頭或右側最突出處。依此，則實不應先撞及紙箱致機車倒地
    ，被告此部分之自白，因不合常理，自難逕信。綜上所述，告訴人所指其機車手
    把被撞，被告自白可能是汽車車門撞及紙箱云云，因與事實不符，自均不足採信
    。亦即並無證據證明被告汽車與告訴人之機車曾有擦撞。惟按汽車停車向外開啟
    車門時，應注意行人、車輛，並讓其先行，道路交通安全規則第一百十二條第一
    項第十五款定有明文。若被告有前述疏於注意未讓車輛先行，致告訴人受傷情形
    ，即難謂無過失。查被告雖辯稱：下車前其曾將車門開一小縫，待一部機車通過
    ，伊即將車門拉回云云。然正常行駛之機車，衡情應不致無故發生前述摔倒滑行
    情形。參照機車刮地痕之起始點在被告汽車之左前車輪處（見前述報告表）、該
    等刮地痕係因告訴人機車左傾滑倒所致（見鄒德龍在原審之證述及前開補充資料
    表）及被告自承其一度將車門外推之事實，可知告訴人二人所指係為了閃避被告
    徒然外開之車門始左傾摔倒等語，為可採信。被告所辯其於另部機車經過後已再
    拉回車門云云，即係避重就輕之詞，不可採信。次查，本件事故發生時，係中午
    時間，日間自然採光，視線良好，無其他障礙物，尚無不能注意情事，被告於開
    啟車門時竟疏於注意後方來車，讓車輛先行，冒然開門，自有過失。被告之過失
    行為，致告訴人受有前述之傷害，其過失與告訴人甲○○、乙○○所受傷害間，
    自有相當因果關係。末查被告肇事後報警處理，於警察處理人員前往傷者就醫之
    醫院處理時，被告在場，並當場承認為肇事人之事實，有台北市政府警察局交通
    警察大隊八十九年十二月十一日北市警交大四字第八九六七八九二六００號函附
    自首調查表可考（見原審卷第二八頁），應符自首要件。綜上所述，本案事證明
    確，犯行洵堪認定。
三核被告所為，係犯刑法第二百八十四條第一項前段過失傷害罪，公訴人起訴時誤
    引法條為同法第二百七十七條第一項，然已據檢察官當庭更正起訴法條，自無庸
    再予變更。被告一過失行為，致使甲○○、乙○○受傷（乙○○部分因同一案件
    而移送併辦），應係一行為觸犯兩罪名，為想像競合犯，應從傷勢較重之周育德
    部分之過失傷害罪論處。乙○○部分之事實，雖未據公訴人起訴，然因與已起訴
    部分（檢察官聲請簡易判決處刑，依刑事訴訟法第四百五十一條第三項規定，與
    起訴效力同）有裁判上一罪關係，為起訴效力所及，本院自得併予審判。又被告
    於肇事後，在犯行未為偵查犯罪職權之公務員知悉前，不逃避接受裁判而當場向
    警員自首，承認為肇事者，已合於刑法第六十二條前段所定對於未發覺之犯罪自
    首而接受裁判之要件，依法減輕其刑。原審據以論罪科刑，固非無見。然被告汽
    車與告訴人周育德騎乘之機車並未擦撞，原審認有擦撞，尚有未當。又告訴人乙○○部分未據起訴，原審僅於理由中記載﹕「乙○○部分因同一案件而移送併辦
    」等語。就乙○○部分何以得併予審判之理由，漏未敘明，亦稍有疏漏。被告上
    訴否認犯罪，指摘原判決不當，雖無理由，然原判決既有可議，自應由本院撤銷
    改判。並審酌被告並無前科，素行尚佳、犯罪手段尚輕、所生損害亦非重大，然
    犯後未表悔悟，且尚未與被害人甲○○、乙○○達成和解等一切情狀，量處如文
    所示之刑，並諭知易科罰金之折算標準。至刑法第四十一條於被告行為後修正，
    比較新舊法，新法對於被告並無不利，自應適用修正後第四十一條第一項前段，
    附此敘明。
據上論斷，應依刑事訴訟法第三百六十九條第一項前段、第三百六十四條、二百九十
九條第一項前段、刑法第二條第一項前段、第二百八十四條第一項前段、第五十五條
、第四十一條第一項前段、第六十二條前段，罰金罰鍰提高標準條例第一條前段、第
二條，判決如主文。
本案經檢察官鍾鳳玲到庭執行職務。
中      華      民      國      九十      年      九    月    二十八    日
                              臺灣高等法院刑事第七庭
                                  審判長法  官  吳  啟  民
                                        法  官  施  俊  堯
                                        法  官  林  瑞  斌
右正本證明與原本無異。
不得上訴。
                                        書記官  丁  淑  蘭
中      華      民      國     九十     年     十     月       二       日
附錄本判決論罪科刑法條：
第二百八十四條第一項
因過失傷害人者，處六月以下有期徒刑、拘役或五百元以下罰金。致重傷者，處一年
以下有期徒刑、拘役或五百元下罰金。


司法院資訊處製作；財團法人民間司法改革基金會備份。
